臺灣彰化地方法院刑事判決
109年度交易字第337號
公  訴  人  臺灣彰化地方檢察署檢察官
被      告  劉淑卿


上列被告因公共危險等案件，經檢察官提起公訴（108年度偵字
第11230號），本院判決如下：
    主    文
劉淑卿犯不能安全駕駛動力交通工具罪，處有期徒刑貳月，如易
科罰金，以新臺幣壹仟元折算壹日；又無駕駛執照駕車犯過失傷
害罪，處有期徒刑參月，如易科罰金，以新臺幣壹仟元折算壹日
。應執行有期徒刑肆月，如易科罰金，以新臺幣壹仟元折算壹日
。
    犯罪事實
一、劉淑卿未領有汽機車駕駛執照，竟先於民國108年10月21日
    下午5時許起至同日晚間7時許止，在位於彰化縣員林市中正
    路之「秋櫻廚房」旁巷弄內飲用啤酒1罐後，基於酒後駕車
    之犯意，於同日晚間9時許，自該處騎乘車牌號碼000-000號
    輕型機車（下稱甲車）上路。嗣於同日晚間9時35分許，沿
    彰化縣○○市○○街○○○○○○○○○○○街00號「鄉親大賣場」斜對面
    ，欲左轉至該賣場購物時，本應注意車輛在劃有分向限制線
    之路段，不得駛入來車之車道內，而依當時天候晴、夜間有
    照明、柏油路面乾燥無缺陷、無障礙物且視距良好等情形，
    並無不能注意之情事，竟疏未注意及此而貿然跨越分向限制
    線，欲駛入對向車道，適有劉忠立騎乘車牌號碼000-0000號
    普通重型機車（下稱乙車），搭載其妻蕭媛芬，沿永昌街由
    西往東方向行駛接近「鄉親大賣場」，見甲車突然轉彎要駛
    入其車道，且與乙車已甚為接近，只得緊急向右閃避並煞車
    ，乙車因而重心不穩倒地，劉忠立夫妻亦均摔跌在地，致劉
    忠立受有左側肩膀挫傷、左側膝部擦傷等傷害；蕭媛芬則受
    有左側膝部擦傷、左側足部挫傷合併第五蹠骨閉鎖性骨折等
    傷害。員警到場後，對劉淑卿施以吐氣酒精測試，測得其吐
    氣中之酒精濃度為每公升0.26毫克。
二、案經劉忠立、蕭媛芬訴由彰化縣警察局員林分局報告臺灣彰
    化地方檢察署檢察官偵查起訴。
    理    由
一、證據能力之說明：
  ㈠按被告以外之人於審判外之言詞或書面陳述，除法律有規定
    者外，不得作為證據。本件告訴人即證人劉忠立、蕭媛芬之
    警詢筆錄，經被告劉淑卿抗辯無證據能力。本院審酌證人劉
    忠立、蕭媛芬已於本院審理時到庭作證，無使用其警詢筆錄
    之必要，故其2人於警詢時所為之陳述無證據能力。其餘被
    告以外之人於審判外之言詞或書面陳述，業經於審理期日踐
    行調查證據程序，檢察官及被告迄至言詞辯論終結前亦未聲
    明異議，本院審酌該等言詞或書面陳述之製作及取得，並無
    證據顯示有何違背程序規定而欠缺適當性之情事，認以之為
    證據應屬適當，自均有證據能力。
  ㈡按除法律另有規定外，實施刑事訴訟程序之公務員因違背法
    定程序取得之證據，其有無證據能力之認定，應審酌人權保
    障及公共利益之均衡維護，刑事訴訟法第158條之4定有明文
    。查本件以下所引用之非供述證據，經本院於審理中提示並
    告以要旨而為調查時，檢察官及被告均未表示無證據能力，
    本院審酌該等證據作成及取得之程序均無違法之處，依上開
    規定之反面解釋，亦應認均有證據能力。
  ㈢再按被告之自白，非出於強暴、脅迫、利誘、詐欺、疲勞訊
    問、違法羈押或其他不正之方法，且與事實相符者，得為證
    據，刑事訴訟法第156條第1項定有明文。本件被告所為之自
    白，並未提出其他可供證明被告究有如何之遭受「強暴、脅
    迫、利誘、詐欺、疲勞訊問、違法羈押或其他不正之方法」
    始為自白之證據，以供本院得以即時調查審認，被告所為之
    自白，堪認出於自由意志，得採為本件判決之基礎。
二、認定犯罪事實所憑之證據及認定之理由：訊據被告
  ㈠不能安全駕駛部分：
　　訊據被告就其於上開時間、地點酒後騎乘機車之事實坦承不
    諱，並有彰化縣警察局道路交通事故當事人酒精測定紀錄表
    、彰化縣○○○○○○○道路○○○○○○○○○○○號：I3C179887號）在卷
    為證，足證被告此部分之自白與事實相符，被告此部分之犯
    行，堪以認定。
  ㈡過失傷害部分：
    訊據被告固坦承其無機車駕駛執照，並於上揭時、地駕駛甲
    車，欲跨越雙向限制線左轉至對面之「鄉親大賣場」購物，
    而告訴人劉忠立並恰好騎乘乙車行駛在對向車道時，在被告
    前方緊急煞車，並摔車倒地之事實，然矢口否認有何過失傷
    害犯行，辯稱：他自己跌倒，跟我無關，我停在雙黃線上（
    後又改稱我還沒有過雙黃線、再改稱左轉前告訴人就已經摔
    車、又再改稱停在雙黃線前），有注意來車，所以沒有過失
    等語。經查：
　1.告訴人劉忠立所騎乘之乙車於上開時間、地點路過該處時，
    因見到被告突然左轉欲從對向車道跨越雙向限制線，而即將
    駛入劉忠立所騎乘之車道，劉忠立為了避免兩車碰撞，而緊
    急向右閃避並煞車，乙車因而重心不穩倒地，劉忠立夫妻亦
    均摔跌在地，致劉忠立受有左側肩膀挫傷、左側膝部擦傷等
    傷害；蕭媛芬則受有左側膝部擦傷、左側足部挫傷合併第五
    蹠骨閉鎖性骨折等傷害之事實，除被告自承當時確實行駛在
    永昌街由東往西之車道上，並打算直接從路中間左轉到對面
    賣場等語外，另經證人劉忠立證述稱：被告突然跨越雙黃線
    ，在我面前左轉，我為了閃避他，龍頭稍微往右，他繼續衝
    過來，沒有停下來，到我的車道，我不得不踩煞車等語（本
    院卷第182頁）；證人蕭媛芬亦證稱：我們騎到超市，被告
    突然機車左轉過來，我們就跌倒等語（本院卷第184頁），
    並有道路交通事故現場圖、道路交通事故調查報告表㈠、㈡-1
    及現場暨車損照片、彰化基督教醫療財團法人員林基督教醫
    院診斷書2份在卷為證，可知被告確實在劉忠立直行經過該
    路段時，從對向車道跨越雙向限制線而欲穿越車道。
　2.又分向限制線，用以劃分路面成雙向車道，禁止車輛跨越行
    駛，並不得迴轉，道路交通標誌標線號誌設置規則第165條
    定有明文。本件事故發生地點，為中間設置雙向限制線之雙
    向兩車道，被告違反上開交通規則而跨越分向限制線，縱使
    被告最後有煞車住，且因告訴人劉忠立即時閃避，而導致兩
    車未相撞，然被告本不得直接從雙向限制線跨越道路，且被
    告乃於劉忠立駛近時才突然左轉，告訴人劉忠立根本無從預
    測被告是否為停止或繼續行進，導致告訴人劉忠立為了閃避
    被告而自摔，並致告訴人劉忠立及其搭載之告訴人蕭媛芬因
    而受傷，故被告就本件事故發生自有過失，且其過失與告訴
    人2人之傷勢具有因果關係。
　3.至於被告辯稱：告訴人劉忠立是為了閃避停在路旁的白色轎
    車才摔倒等語，然而被告於警詢、本院訊問、準備程序時均
    未曾稱有此情，且一再改變說詞，於本院審理終結前又為上
    開辯解。而本件業經證人劉忠立、蕭媛芬證述明確如上，且
    從本件員警所製作之道路交通事故現場圖可知，告訴人乙車
    在尚未移動時，該車為機車龍頭為往右偏斜倒地（偵查卷第
    63頁），故如果是為了閃避路在路邊之車輛，反應為往左偏
    駛，與被告所述不符，故被告所辯顯為卸責之詞，難以採信
    。
  ㈢從而，本件事證明確，被告犯行均堪認定，應依法論科。
三、論罪科刑：
  ㈠按汽車駕駛人，無駕駛執照駕車、酒醉駕車、吸食毒品或迷
    幻藥駕車、行駛人行道或行經行人穿越道不依規定讓行人優
    先通行，因而致人受傷或死亡，依法應負刑事責任者，加重
    其刑至二分之一。道路交通管理處罰條例第86條第1項定有
    明文。該條項規定係就過失致死、過失傷害罪之基本犯罪類
    型，對於加害人為汽車駕駛人，於從事駕駛汽車之特定行為
    時，無駕駛執照駕車、酒醉駕車、吸食毒品或迷幻藥駕車、
    行駛人行道或行經行人穿越道不依規定讓行人優先通行，因
    而致人傷亡之特殊行為要件予以加重處罰，已就刑法第276
    條、第284條各罪犯罪類型變更之個別犯罪行為予以加重，
    而成另一獨立之罪名，自屬刑法分則加重之性質。查被告未
    領有機車駕駛執照一情，為被告是認在卷，且有公路監理電
    子閘門證號查詢機車駕駛人資料在卷可查（偵查卷第95頁）
    ，無駕駛執照騎乘機車因而致人受傷，符合上開條文之要件
    。
  ㈡核被告所為，係犯刑法第185條之3之不能安全駕駛交通工具
    罪及道路交通管理處罰條例第86條第1項、刑法第284條前段
    之無駕駛執照駕車犯過失傷害罪。被告一無駕駛執照駕車行
    為造成告訴人2人受傷，為想像競合犯，從一重之無駕駛執
    照駕車犯過失傷害罪論處。
　㈢又按刑法第185條之3第1項已經規定「駕駛動力交通工具而有
    下列情形之一者，處2年以下有期徒刑，得併科20萬元以下
    罰金：一、吐氣所含酒精濃度達每公升0.25毫克或血液中酒
    精濃度達百分之0.05以上。…」，倘若行為人酒後駕車，有
    酒測值每公升0.25毫克或其他不能安全駕駛之情形，符合上
    揭構成要件，已就其「酒醉駕車」之行為依上開規定單獨處
    罰時，倘再認其「酒醉駕車」之行為符合道路交通管理處罰
    條例第86條第1項之規定，應依該條項之規定加重，就行為
    人「酒醉駕車」之單一行為顯有重複評價之嫌。又刑法第18
    5條之3之法定刑係2年以下有期徒刑，得併科20萬元以下罰
    金，然刑法第284條前段之過失傷害係1年以下有期徒刑、拘
    役或10萬元以下罰金之罪，倘依照道路交通管理處罰條例第
    86條之規定加重，最重本刑僅係有期徒刑1年6月，刑法第18
    5條之3之規定顯然較重。則刑法第185條之3既已經就酒後駕
    車部分特別規定為獨立之犯罪行為，且歷經數次修法加重刑
    責，顯見立法者就此類型犯罪危害非輕，自應逕論以較重之
    刑法第185條之3，與刑法第284條前段予以併合處罰，就刑
    法第284條之過失傷害部分，不再依道路交通管理處罰條例
    之規定加重（臺灣高等法院暨所屬法院105年度法律座談會
    刑事類提案第33號問題討論、臺灣高等法院臺中分院106年
    度交上易字第578號判決均同此見解）。查被告於飲酒後呼
    氣酒精濃度達每公升0.26毫克時，仍駕駛上開輕型機車行駛
    於道路上，應另犯刑法第185條之3第1項第1款之不能安全駕
    駛動力交通工具之犯行。而本件被告既已就其酒醉駕車行為
    予以處罰，依刑罰禁止雙重評價原則，被告所犯過失傷害犯
    行，自無庸就其因酒醉駕車再依道路交通管理處罰條例第86
    條第1項之規定加重其刑。另被告除有酒醉駕車之情形外，
    另有無駕駛執照駕車之加重事由，此部分仍應依道路交通管
    理處罰條例第86條第1項之規定，加重其刑。
  ㈣另卷內道路交通肇事人自首紀錄表雖載明被告有自首之情形
    ，然此部分經被告稱警方記載不實（本院卷第149頁），而
    從被告第一次警詢筆錄時，被告即稱告訴人2人是自摔等語
    ，而否認其與本件事故有關，可知被告確實未曾向警方表示
    其為肇事人並願意接受裁判，而不符合自首之要件。
  ㈤爰審酌本件被告於無適當之駕駛執照狀態下，猶飲酒後駕駛
    機車行駛於道路，至上開地點時，又違規跨越雙向限制線，
    造成本件車禍發生並致告訴人2人因此受有前述傷害；且被
    告在本院審理過程中，絲毫不尊重司法權之行使，任意遲到
    ，一再延滯訴訟程序之進行，在開庭過程中，直接向法官及
    告訴人表明：我就是沒錢、你能拿我怎樣的等語，讓每次均
    到庭陳述意見之告訴人劉忠立空跑數次；另審酌本件被告駕
    駛之交通工具為輕型機車、吐氣酒精濃度為每公升0.26毫克
    ，且為第一次觸犯酒後駕車之行為；及被告過失之程度、一
    行為造成告訴人2人受傷，告訴人2人之傷勢尚非嚴重；兼衡
    被告國小肄業之智識程度、無業、中低收入戶等一切情況，
    分別量處如主文所示之刑及定應執行之刑，並均諭知易科罰
    金之折算標準。
四、據上論斷，應依刑事訴訟法第299條第1項前段，判決如主文
    。
本案經檢察官吳怡盈提起公訴，檢察官陳詠薇、戴連宏到庭執行
職務。
中　　華　　民　　國　　110 　年　　4 　　月　　8 　　日
                   刑事第二庭        法  官  陳怡潔　
以上正本證明與原本無異。
如不服本判決應於收受判決後20日內向本院提出上訴書狀，並應
敘述具體理由。其未敘述上訴理由者，應於上訴期間屆滿後20日
內向本院補提理由書(均須按他造當事人之人數附繕本)「切勿逕
送上級法院」。
告訴人或被害人對於判決如有不服具備理由請求檢察官上訴者，
其上訴期間之計算係以檢察官收受判決正本之日期為準。
中　　華　　民　　國　　110 　年　　4 　　月　　8 　　日
                                    書記官  顧嘉文   

附錄本案論罪科刑法條：
中華民國刑法第284條
因過失傷害人者，處1年以下有期徒刑、拘役或10萬元以下罰金
；致重傷者，處3年以下有期徒刑、拘役或30萬元以下罰金。
中華民國刑法第185條之3
駕駛動力交通工具而有下列情形之一者，處2年以下有期徒刑，
得併科20萬元以下罰金：
一、吐氣所含酒精濃度達每公升零點二五毫克或血液中酒精濃度
    達百分之零點零五以上。
二、有前款以外之其他情事足認服用酒類或其他相類之物，致不
    能安全駕駛。
三、服用毒品、麻醉藥品或其他相類之物，致不能安全駕駛。
因而致人於死者，處3年以上10年以下有期徒刑；致重傷者，處1
年以上7年以下有期徒刑。
曾犯本條或陸海空軍刑法第54條之罪，經有罪判決確定或經緩起
訴處分確定，於五年內再犯第1項之罪因而致人於死者，處無期
徒刑或5年以上有期徒刑；致重傷者，處3年以上10年以下有期徒
刑。